臺灣苗栗地方法院民事裁定　　　　　　 100年度監宣字第63號
聲　請　人　魏雅仙
相　對　人　魏耀濤
關　係　人　盧秀雲
　　　　　　魏宜盈
　　　　　　魏雅玲
上列聲請人聲請監護宣告事件，本院裁定如下：
    主  文
宣告相對人魏耀濤（民國18年4月4日出生，身分證統一編號：
Ｚ000000000號）為受監護宣告之人。
選定關係人盧秀雲（民國38年8月1日出生，身分證統一編號：
Ｚ000000000號）為受監護宣告之人之監護人。
指定聲請人魏雅仙（民國59年8月5日出生，身分證統一編號：
Ｚ000000000號）為會同開具財產清冊之人。
程序費用由受監護宣告之人負擔。
    理  由
一、按對於因精神障礙或其他心智缺陷，致不能為意思表示或受
    意思表示，或不能辨識其意思表示之效果者，法院得因本人
    、配偶、四親等內之親屬、最近1 年有同居事實之其他親屬
    、檢察官、主管機關或社會福利機構之聲請，為監護之宣告
    ，民法第14條第1 項定有明文。
二、本件聲請意旨略以：聲請人為相對人之女，相對人因腦挫傷
    合併顱內出血，頭部創傷併蜘蛛膜下腔出血而意識不清，從
    民國100 年3 月20日迄今，均臥病在床，不見起色，致精神
    障礙，不能為意思表示或受意思表示，或不能辨識其意思表
    示之效果，為此請求宣告相對人為受監護宣告之人等語，並
    提出財團法人為恭紀念醫院乙種診斷證明書及出院病歷摘要
    、童綜合醫療社團法人童綜合醫院一般診斷書等文件為證。
    嗣經本院於100 年7 月29日實施鑑定程序，並於鑑定人即林
    玉財醫師前訊問相對人，相對人對於法官訊問之反應僅偶爾
    眨眼，且未連續眨眼，雖眼睛有時會轉到中間，但對於法官
    之叫喚仍無任何有意識之回應，此有勘驗筆錄在卷可稽。另
    經鑑定人出具之鑑定結果，認為：「相對人於100 年3 月20
    日騎機車被撞，被送至財團法人為恭紀念醫院後轉童綜合醫
    院急救，約3 小時後逐漸昏迷，診斷為蜘蛛網膜下腔出血，
    未接受手術，飲食由鼻胃管餵食，大小便失禁，雙手雙腳完
    全無力，有時會自己些微的動，不會說話，不會表達。相對
    人於財團法人為恭紀念醫院呼吸照護中心，躺於床上，插氣
    管內管接呼吸器，不會自己呼吸，雙手雙腳無力，關節略變
    形，插鼻胃管，雙眼張開，不會看人。對呼叫其名字無反應
    ，叫他手腳動一下時，好像會動，不會完全依指示做動作。
    綜上所述，相對人已呈嚴重癡呆狀態，需整日有人照顧其日
    常生活，故目前其對一般事物的理解、認知、判斷及自我控
    制能力極度受損，因此其意思表示、受意思表示，及辨識其
    意思表示效果之能力達完全不能之程度，管理與處分其財產
    需人協助」等語，此有財團法人為恭紀念醫院簡易精神鑑定
    書報告1 份在卷可稽。綜上情形，堪認相對人確已達不能為
    意思表示或受意思表示之狀態。爰依首開規定，宣告相對人
    魏耀濤為受監護宣告之人。
三、又按受監護宣告之人應置監護人，法院為監護之宣告時，應
    依職權就配偶、四親等內之親屬、最近1 年有同居事實之其
    他親屬、主管機關、社會福利機構或其他適當之人選定1 人
    或數人為監護人，並同時指定會同開具財產清冊之人，法院
    為前項選定及指定前，得命主管機關或社會福利機構進行訪
    視，提出調查報告及建議，監護之聲請人或利害關係人亦得
    提出相關資料或證據，供法院斟酌，法院選定監護人時，應
    依受監護宣告之人之最佳利益，優先考量受監護宣告之人之
    意見，審酌一切情狀，並注意下列事項：一、受監護宣告之
    人之身心狀態與生活及財產狀況。二、受監護宣告之人與其
    配偶、子女或其他共同生活之人間之情感狀況。三、監護人
    之職業、經歷、意見及其與受監護宣告之人之利害關係。四
    、法人為監護人時，其事業之種類與內容，法人及其代表人
    與受監護宣告之人之利害關係，民法第1110條、第1111條、
    第1111條之1 分別定有明文。末按監護宣告之裁定，應同時
    選定監護人及指定會同開具財產清冊之人，並附理由，民事
    訴訟法第604 條第1 項亦有明文規定。查聲請人為相對人之
    3 女，關係人盧秀雲為相對人之配偶，相對人除聲請人魏雅
    仙外尚有兩名女兒即長女魏宜盈、次女魏雅玲，有戶籍謄本
    、親屬系統表各1 份在卷可稽，本院審酌關係人盧秀雲為相
    對人之配偶，與之共同居住，基於夫妻間感情緣分及辛苦組
    成家庭，並共同育有3 名子女之關係，對於受監護宣告之人
    魏耀濤應會善盡照顧之情，而關係人盧秀雲亦無不良素行，
    此經本院調取前案明細資料核閱無訛，關係人盧秀雲亦有意
    願擔任相對人之監護人，業據關係人盧秀雲、魏雅玲，以及
    聲請人魏雅仙於本院訊問時均當場表示同意等語，有本院10
    0 年7 月29日訊問筆錄附卷可稽，並有關係人魏宜盈之同意
    書、公務電話記錄等可資佐證。當認關係人盧秀雲可為受監
    護宣告之人魏耀濤之利益全力監護，由其擔任受監護宣告之
    人魏耀濤之監護人，自當合於受監護宣告之人魏耀濤之最佳
    利益。又聲請人魏雅仙為相對人之女兒，與相對人共同居住
    相當期間迄今，相對人生病後，亦辭去工作照顧，聲請人並
    表示與相對人其他女兒、及相對人之妻商議後，為照顧相對
    人，決定運用相對人之退休金僱請看護及之後一切醫療所需
    ，有苗栗縣政府100 年8 月10日府勞社福字第1000160579號
    函附訪視調查表在卷可稽，且聲請人魏雅仙、關係人盧秀雲
    、魏雅玲亦均表示同意由聲請人魏雅先擔任會同開具財產清
    冊之人，有本院上開訊問筆錄在卷可考（關係人魏宜盈雖具
    狀表示欲由魏雅仙擔任監護人，因監護人之權責更甚於會同
    開具財產清冊之人，則由魏雅仙擔任會同開具財產清冊之人
    ，應無不宜），堪認係屬維護受監護宣告之人魏耀濤之最佳
    利益考量且能確實執行會同開具財產清冊之責。秉此，本院
    基於受監護宣告之人魏耀濤之最佳利益，復查無不宜由關係
    人盧秀雲監護受監護宣告之人魏耀濤及由聲請人魏雅仙擔任
    會同開具財產清冊之人之法定事由，爰依法併予選定關係人
    盧秀雲擔任受監護宣告之人魏耀濤之監護人，並指定聲請人
    魏雅仙為會同開具財產清冊之人。
四、雖關係人魏宜盈、聲請人魏雅仙事後又具狀表示盧秀雲身體
    欠安，因某些緣故時常不在家，無法全心照顧相對人，不適
    宜由其單獨擔任監護人，而表示改由盧秀雲、魏雅仙共同擔
    任相對人之監護人等語，並又以同意書表示由盧秀雲及其本
    人擔任監護人，由關係人魏宜盈、魏雅玲擔任會同開具財產
    之人等語，關係人魏雅玲則具狀表示由盧秀雲1 人擔任監護
    人即可等語，參之聲請人魏雅仙及關係人魏宜盈上開所述，
    ，並未提出其他相關具體證據供本院查考，以判斷有何「共
    同」行使監護權或「共同」擔任會同開具財產清冊之人之必
    要；且佐以聲請人魏雅仙尚有1 名未成年子女仍在就學，關
    係人魏宜盈並未與聲請人及相對人共同居住等情節，倘若「
    共同」行使，是否確為最佳考量，容有疑義。因認渠等於本
    院訊問時均表示同意，由關係人盧秀雲擔任監護人，聲請人
    魏雅仙擔任會同開具財產之人等情，足為受監護宣告之人魏
    耀濤最佳利益之考量，且避免使監護權之行使複雜化，或遲
    滯擔擱，造成受監護人之權益受損，爰選定監護人及指定會
    同開具財產清冊之人如主文所示。
五、末按，監護人於執行有關受監護人之生活、護養療治及財產
    之職務時，應尊重受監護人之意思，並考量其身心狀況與生
    活狀況；監護開始時，監護人對於受監護人之財產，應依規
    定會同本院選定開具財產清冊之人，於2 月內開具財產清冊
    ，並陳報法院；於前條之財產清冊開具完成並陳報法院前，
    監護人對於受監護人之財產僅得為管理上必要之行為；監護
    人對於受監護人之財產，非為受監護人之利益，不得使用、
    代為或同意處分；監護人代理受監護人購置或處分不動產，
    或就其居住之建築物或基地出租、供他人使用或終止租賃，
    非經法院許可，不生效力，新修正民法第1112條、第1113條
    準用第1099條第1 項、第1099條之1 、第1101條第1 項及第
    2 項之規定甚明，請參照辦理。
五、依民事訴訟法第608 條第1 項，裁定如主文。
中    華    民    國  100     年    10    月    11    日
                  家事法庭    法  官  林卉聆
以上正本係照原本作成。
如不服本裁定關於選定監護人及指定會同開具財產清冊之人等部
分，應於送達後10日內向本院提出抗告狀，並應繳納抗告費新臺
幣1000元；其餘關於宣告監護部分，不得抗告。
                              書記官  簡慶仁
中    華    民    國  100     年    10    月    11    日